【裁判字號】    89,上訴,188
【裁判日期】    890316
【裁判案由】    違反槍砲彈藥刀械管制條例
【裁判全文】
臺灣高等法院臺中分院刑事判決                    八十九年度上訴字第一八八號
    上  訴  人
    即  被  告  乙○○
右上訴人因違反槍砲彈藥刀械管制條例案件，不服臺灣彰化地方法院八十八年度訴字
第六七號中華民國八十八年十二月十日第一審判決（起訴案號：臺灣彰化地方法院檢
察署八十七年度偵字第六五○三號），提起上訴，本院判決如左：
      主  文
原判決關於未經許可製造子彈部分撤銷。
乙○○未經許可，製造子彈，累犯，處有期徒刑壹年貳月，併科罰金新台幣參萬元，
罰金如易服勞役，以新台幣玖佰元即銀元參佰元折算壹日。扣案子彈貳顆，沒收。
      事  實
一、乙○○曾有竊盜、違反槍砲彈藥刀械管制條例及麻醉藥品管理條例等罪前科，其
    於八十六年間所犯麻醉藥品管理條例之罪，經臺灣彰化地方法院判處有期徒刑六
    月確定，並於八十七年三月三十日易科罰金執行完畢。詎仍不知悔改，未經許可
    ，於八十七年七月二十八日前數日之不詳時間，在彰化縣田中鎮○○路○段四三
    五巷一六八號，其所經營之燃紗工廠內，將其於八十七年五、六月間某日，購自
    臺中市第一廣場不詳商店之玩具子彈，將原有之塑膠彈頭拆除，改換金屬彈頭，
    並將火藥裝填入彈殼內之方式，製造具有殺傷力之子彈三顆，嗣於八十七年七月
    二十八日十六時許，為警在前開處所查獲，並扣得其所有具有殺傷力之子彈三顆
    （其中一顆於送驗時已試射）。
二、案經彰化縣警察局北斗分局報請臺灣彰化地方法院檢察署檢察官偵查起訴。
    理  由
一、右揭事實，業據被告乙○○坦承不諱，又扣案子彈三顆，均係玩具槍子彈加裝直
    徑約七．六ＭＭ之金屬彈頭改造，經試射一顆，可擊發，具殺傷力，有內政部警
    政署刑事警察局鑑驗通知書一紙在卷可稽（見偵查卷第十五頁），核與被告供述
    相符，足証其確有製造子彈之行為甚明。本件事証明確，被告犯行洵堪認定。
二、核被告所為係犯槍砲彈藥刀械管制條例第十二條第一項之製造子彈罪。被告係以
    一犯意製造扣案之子彈三顆，侵害法益亦係屬單一，係屬一犯罪行為，公訴人認
    被告所為係連續犯，容有誤解，併予敘明。被告於八十六年間所犯麻醉藥品管理
    條例之罪，經臺灣彰化地方法院判處有期徒刑六月確定，並於八十七年三月三十
    日易科罰金執行完畢，有本院被告全國前案紀錄表在卷可稽，其於刑之執行完畢
    後五年內再犯本件有期徒刑以上之罪，係屬累犯，依刑法第四十七條規定加重其
    刑。原審予以論罪科刑，固非無見，惟查扣案之子彈三顆，均係玩具槍子彈加裝
    直徑約七．六ＭＭ之金屬彈頭改造而成，有前開內政部警政署刑事警察局鑑驗通
    知書一紙在卷可稽，核與被告供述製造子彈之情節相符，足證被告所製造之子彈
    ，係以玩具槍子彈改造而成，其威力尚非強大，數量亦僅三顆，又未持之以供犯
    罪，其社會危害性不大，且事後亦坦承犯行，態度良好，而槍砲彈藥刀械管制條
    例第十二條第一項之罪，其法定刑為一年以上七年以下有期徒刑，併科新臺幣五
    百萬元以下罰金，原審就有期徒刑部分量處有期徒刑三年之重刑有失衡平，自有
    未洽。且原審以扣案之子彈二顆為違禁物予以宣告沒收，惟於據上論斷欄內漏引
    刑法第三十八條第一項第一款，其適用法律即失所依據，亦有未合。被告上訴意
    旨以原判決量刑過重，指摘原判決不當，為有理由，自應由本院將原判決關於未
    經許可製造子彈部分撤銷予以改判。爰審酌被告犯罪動機、目的、手段、所生危
    害及犯罪後之態度等一切情狀，量處如主文第二項所示之刑，罰金部分並諭知易
    服勞役之折算標準，以示懲儆。被告係犯槍砲彈藥刀械管制條例第十二條第一項
    之罪，原應依同條例第十九條第一項規定，於刑之執行完畢或赦免後，令入勞動
    場所強制工作三年，惟司法院大法官會議第四七一號解釋，已認該條項強制工作
    規定與憲法之比例原則不符，應自解釋之日起不適用，本件被告係偶發初犯，其
    製造子彈之方法尚非嚴重，數量亦不多，且並未持以犯案，強制工作三年之處分
    ，顯與被告之犯行輕重暨其社會危害性有失衡平，依上開解釋意旨，爰不予宣告
    強制工作，併此敘明。扣案子彈二顆係違禁物（原扣案三顆，其中一顆經試射後
    ，已非屬違禁物），依法宣告沒收。另扣案之電動砂輪機一台、電鑽二台、手提
    式砂輪機二台、固定夾一台、鋸子一把、銼刀三支、平口起子二支、鑽頭五支、
    砂輪片一片、彈夾一個等物，雖係被告所有，惟被告否認係供犯罪所用之物，且
    無証據証明被告製造子彈係使用扣案之前揭物品，爰不為沒收之宣告，併予敘明
    。
三、據上論斷，應依刑事訴訟法第三百六十九條第一項前段、第三百六十四條、第二
    百九十九條第一項前段，槍砲彈藥刀械管制條例第十二條第一項，刑法第十一條
    前段、第四十二條第二項、第四十七條、第三十八條第一項第一款，罰金罰鍰提
    高標準條例第二條，判決如主文。
本案經檢察官甲○○到庭執行職務。
中      華      民      國    八十九    年      三      月     十六     日
                                  臺灣高等法院臺中分院刑事第七庭
                                        審判長法  官  劉  連  星
                                              法  官  江  錫  麟
                                              法  官  林  秋  華
右正本證明與原本無異。
如不服本判決應於收受送達後十日內向本院提出上訴書狀，其未述上訴之理由者並
得於提起上訴後十日內向本院補提理由書（均須按他造當事人之人數附繕本）。
                                              書記官  阮  正  枝
中      華      民      國    八十九     年      三       月    二十    日
槍砲彈藥刀械管制條例第十二條第一項：
未經許可，製造、販賣或運輸子彈者，處一年以上七年以下有期徒刑，併科新臺幣
五百萬元以下罰金。
                      Ｏ


司法院資訊處製作；財團法人民間司法改革基金會備份。
